臺灣臺東地方法院刑事裁定　　　　　　　100年度聲字第508號
聲　請　人　黃俊程
上列被告因聲請交保案件，聲請人即被告聲請具保停止羈押，本
院裁定如下：
    主  文
聲請駁回。
    理  由
一、聲請意旨略以：聲請人即被告黃俊程就涉嫌販賣毒品等案件
    ，均坦承不諱，且家中係單親家庭，家中生母患有糖尿病，
    家中生活顯為困厄，被告因一時失慮，罹致重典，且已於偵
    查中均坦承犯行，實值得同情，又被告供出上手林文彥，此
    行為亦使一般人不致有所懷疑，得確信其為社會減少治安危
    害，犯後態度顯然良好，爰聲請具保停止羈押云云。
二、按羈押後，有無繼續羈押之必要，仍許法院斟酌訴訟進行程
    度及其他一切情事而為認定，除有刑事訴訟法第114條各款
    所列情形之一不得駁回者外，是否撤銷羈押或准許具保停止
    羈押，該管法院有自由裁量之權，衡非被告所得強求。又羈
    押係以實行訴訟，保全證據或刑罰之執行為目的之強制處分
    ，故法院審酌應否羈押時，除應先審查被告是否有刑事訴訟
    法第101條第1項各款所列情形，或有無第101條之1各款所列
    之罪名，且有事實足認為有反覆實施同一犯罪之虞外，尤應
    就是否有「非予羈押顯難進行追訴、審判或執行」之必要情
    事，依卷內具體客觀事證予以審酌，以決定是否確有羈押之
    必要（最高法院46年臺抗字第6號判例、臺灣高等法院89年
    度抗字第184號裁定參照）。
三、經查：
（一）聲請人即被告黃俊程因販賣毒品案件，經本院訊問後，坦
      承犯行，有多名證人指述在卷，並有卷內資料附卷可參，
      被告犯罪嫌疑重大，所犯為最輕本刑5年以上有期徒刑之
      罪，被告既涉犯多次重刑罪嫌，如未予羈押，仍可預期被
      告逃匿以規避審判程序之進行及刑罰之執行可能性甚高，
      而有逃亡之跡象，若命被告具保、責付或限制住居等侵害
      較小之手段，均不足以確保審判或執行程序之順利進行，
      非予羈押，國家訴追及刑罰權即有難以實現之危險，再參
      酌被告所犯罪嫌，危害社會治安甚鉅，權衡國家刑事司法
      權之有效行使、社會秩序及公共利益、被告人身自由之私
      益及防禦權受限制之程度，認有羈押之必要，爰依刑事訴
      訟法第101條第1項第3款規定命予羈押在案。
（二）按刑事訴訟法第101條第1項第3款規定之羈押，係因被告
      所犯為死刑、無期徒刑或最輕本刑為5年以上有期徒刑之
      罪者，其可預期判決之刑度既重，該被告為規避刑罰之執
      行而妨礙追訴、審判程序進行之可能性增加，國家刑罰權
      有難以實現之危險，該規定旨在確保訴訟程序順利進行，
      使國家刑罰權得以實現，以維持重大之社會秩序及增進重
      大之公共利益，其目的洵屬正當。又基於憲法保障人民身
      體自由之意旨，被告犯上開條款之罪嫌疑重大者，仍應有
      相當理由認為其有逃亡、湮滅、偽造、變造證據或勾串共
      犯或證人等之虞，法院斟酌命該被告具保、責付或限制住
      居等侵害較小之手段，均不足以確保追訴、審判或執行程
      序之順利進行，始符合該條款規定，非予羈押，顯難進行
      追訴、審判或執行之要件，此際羈押乃為維持刑事司法權
      有效行使之最後必要手段，於此範圍內，尚未逾越憲法第
      23條規定之比例原則，符合司法院釋字第392號、第653號
      、第654號解釋意旨，與憲法第8條保障人民身體自由及第
      16條保障人民訴訟權之意旨，尚無違背（司法院大法官釋
      字第665號解釋理由書可資參照）。而上揭所稱「相當理
      由」，與同條項第1款、第2款法文內之「有事實足認有…
      …之虞」（學理上解釋為「充分理由」）尚屬有間，其條
      件當較寬鬆。良以重罪常伴有逃亡、滅證之高度可能，係
      趨吉避凶、脫免刑責、不甘受罰之基本人性，倘一般正常
      之人，依其合理判斷，可認為該犯重罪嫌疑重大之人具有
      逃亡或滅證之相當或然率存在，即已該當「相當理由」之
      認定標準，不以達到充分可信或確定程度為必要。以量化
      為喻，若依客觀、正常之社會通念，認為其人已有超過百
      分之五十之逃亡、滅證可能性者，當可認具有相當理由認
      為其有逃亡、滅證之虞。此與前二款至少須有百分之八十
      以上，始足認有該情之虞者，自有程度之差別。再其認定
      ，固不得憑空臆測，但不以絕對客觀之具體事實為限，若
      有某些跡象或情況作為基礎，即無不可。至相關之事實或
      跡象、情況，鑑於此非屬實體審判之核心事項，自以自由
      證明為已足，並不排斥傳聞證據，斯不待言（最高法院98
      年度臺抗字第668號裁定可資參照）。本院審酌被告黃俊
      程所犯販賣第二級毒品及違反槍砲彈藥刀械管制條例案件
      ，犯罪嫌疑確屬重大，而其本件被訴係涉犯25次最輕本刑
      為7年以上有期徒刑之重罪，及1次法定刑為3年以上10年
      以下有期徒刑之罪，則其以逃匿規避審判、執行程序進行
      之可能性甚高，即有相當理由足認為其有逃亡之虞，若未
      予羈押聲請人，顯難進行日後之審判或本案確定後之執行
      ，揆諸上開說明，仍有羈押聲請人之必要。原羈押之原因
      現仍存在，若僅命被告具保、責付或限制住居等侵害較小
      之手段，均不足以確保審判或執行程序之順利進行，而本
      案尚未判決，仍有繼續羈押聲請人之必要。再審酌聲請人
      販賣第二級毒品及持有槍砲主要組成零件，危害社會治安
      甚鉅，權衡國家刑事司法權之有效行使、社會秩序及公共
      利益、聲請人人身自由之私益及防禦權受限制之程度，認
      對聲請人維持羈押處分尚屬適當、必要，合乎比例原則，
      並無違上開大法官會議解釋意旨。
（三）又按羈押被告乃刑事訴訟上不得已之措施，法院於認定羈
      押被告之原因是否存在時，僅就被告是否犯罪嫌疑重大，
      有無刑事訴訟法第101條第1項或第101條之1各款情形，及
      有無保全被告或證據使刑事訴訟程序順利進行之必要為審
      酌，至被告之家庭、學業、事業等其他情形，則非在斟酌
      之列，是被告雖陳：被告家係單親家庭，其生母患有糖尿
      病，因被告遭羈押，家中生活顯為困厄等情，縱令屬實，
      亦非本院羈押時所應審酌之事由，自非可資為撤銷羈押或
      停止羈押之理由。此外，復查無同法第114條各款所規定
      不得駁回聲請具保停止羈押之情形，是本件被告聲請具保
      停止羈押，尚難准許，應予駁回。
四、爰依刑事訴訟法第220條，裁定如主文。
中    華    民    國   100    年    12    月    30    日
                        刑事第三庭  法  官  蔡立群
以上正本證明與原本無異。
如不服本裁定，應於裁定送達後5日內向本院提出抗告狀（須附
繕本）。
「切勿逕送上級法院」
                                    書記官  張俊良
中    華    民    國   101    年    1     月    3     日